【裁判字號】    95,易,1799
【裁判日期】    951229
【裁判案由】    偽造文書
【裁判全文】
臺灣桃園地方法院宣示判決筆錄          95年度易字第1799號
公  訴  人  臺灣桃園地方法院檢察署檢察官
被      告  PREECHA T.
                    泰國
                    在台無固定.
            ARI UEA J.
                    泰國
                    在台無固定.
上列被告等因偽造文書案件，經檢察官提起公訴（95年度偵字第
22426 號），由本院合議庭裁定由受命法官獨任進行簡式審判程
序後，經檢察官聲請依協商程序判決，本院於中華民國95年12月
29日下午5 時，在本院刑事第2 法庭宣示判決，出席職員如下：
法官起立朗讀判決主文、犯罪事實要旨、處罰條文、附記事項，
及告以上訴限制、期間並提出上訴狀之法院，且諭知記載其內容
：
一、主文：
    PREECHA THAPROM 、ARI UEA JIRATCHAYA共同偽造公印文，
    各處有期徒刑參月，如易科罰金，均以參佰元折算壹日。並
    於刑之執行完畢或赦免後，驅逐出境。如附表「扣案特種文
    書名稱及數量」欄所示之物均沒收。
二、犯罪事實要旨：
    PREECHA THAPROM 、ARI UEA JIRATCHAYA原為合法來台之外
    籍勞工，PREECHA THAPROM 之合法居留期限業於民國94年3
    月12日到期，而ARI UEA JIRATCHAYA之合法居留期限業於94
    年3 月6 日到期，其等2 人依法均無逾期滯留中華民國境內
    工作之身分，然其等先後於94年2 月間逃離原許可工作之服
    務處所後，為求能繼續滯留我國非法工作，遂與真實姓名年
    籍不詳綽號「阿傻」之泰國籍成年男子，共同基於偽造公印
    文及偽造特種文書之犯意聯絡及行為分擔，由PREECHA THAP
    ROM 、ARI UEA JIRATCHAYA於95年4 月30日某時許，在桃園
    縣大園鄉○○路某處，各交付其等所有之2 吋照片1 幀予該
    名綽號「阿傻」之泰國籍成年男子後，綽號「阿傻」之泰國
    籍成年男子隨即於95年4 月30日起取得被告2 人之人像照片
    後起至95年5 月間止之某1 日，在臺灣地區某不詳地點，接
    續偽造其上載有如附表所示不實資料之偽造「楊加拉」名義
    之外僑居留證及外國人工作許可證正本各1 紙，及偽造「曾
    淑真」名義之外僑居留證影本、外國人工作許可證影本各1
    紙，繼而在如附表編號1 所示偽造居留證正本上偽造「內政
    部印」之公印文1 枚及貼上PREECHA THAPROM 所提供之照片
    ，及在如附表編號3 所示偽造居留證影本上偽造「內政部印
    」之公印文1 枚及貼上ARI UEA JIRATCHAYA提供之照片後，
    偽造如附表所示特種文書（均未偽造鋼印），均足以生損害
    於「楊加拉」、「曾淑真」本人，及損害內政部、警察機關
    對於外僑入出境管理及行政院勞工委員會對外籍勞工管理之
    正確性。該名綽號「阿傻」之泰國籍成年男子偽造完成如附
    表所示特種文書後，隨即於95年5 月間某日，在同一地點，
    將如附表編號1 、2 號所示偽造外僑居留證正本及外國人工
    作許可證正本各1 紙交予PREECHA THAPROM ，及將如同表編
    號3 、4 號所示偽造外僑居留證影本及外國人工作許可證影
    本各1 紙交予ARI UEAJIRATCHAYA 。嗣PREECHA THAPROM 、
    ARI UEA JIRATCHAYA於95年10月24日晚上6 時30分許，前往
    桃園縣新屋鄉○○路40號某工廠宿舍前與其他外勞聚集聊天
    時，因警方接獲民眾檢舉稱該處有逃逸外勞而前往查察時，
    PREECHA THAPROM 、ARI UEA JIRATCHAYA乃主動自皮包內取
    出如附表所示偽造居留證、外國人工作許可證等物，向警方
    自首其等所為上述與綽號「阿傻」之不詳姓名年籍成年泰籍
    男子共同偽造特種文書、公印文之行為，並於事後接受裁判
    。案經桃園縣政府警察局楊梅分局報告臺灣桃園地方法院檢
    察署檢察官偵查起訴。
三、處罰條文：
    修正後刑法第2 條第1 項前段，修正前刑法第28條、第212
    條、第218 條第1 項、第55條、第41條第1 項前段、第62條
    前段、第38條第1 項第2 款，罰金罰鍰提高標準條例第1 條
    前段、修正前罰金罰鍰提高標準條例第2 條。
四、附記事項：
  (一)按刑法第218 條第1 項所稱之公印或公印文，係指表示公務
    機關或機關長官資格及其職務之印信而言，即俗稱大印與小
    官章或其印文。最高法院80年度台上字第3797號判決意旨可
    資參照。而中華民國外僑居留證，具特許外國人在我國居住
    之性質，即為特許證之一種。查扣案居留證上所蓋「內政部
    印」印文，係表示公務機關之資格及職務，屬印信條例第2
    條所定「印信」之印文，此即為刑法第218 條所稱之公印文
    。扣案如附表編號1 所示由被告PREECHA THAPROM 持用之居
    留證正本，及同表編號3 所示由被告ARI UEA JIRATCHAYA持
    用之居留證影本上，各有1 枚「內政部印」之公印文，均屬
    被告2 人與綽號「阿傻」之泰國籍成年男子間，共同基於偽
    造公印文之犯意而偽造之物，其等偽造上開公印文之目的，
    係為偽造扣案居留證，故被告2 人所犯共同偽造公印文罪與
    共同偽造特種文書罪間，有方法、目的之牽連犯關係，應依
    修正前刑法第55條規定從1 重論以共同偽造公印文罪。公訴
    意旨認被告2 人涉犯共同偽造特種文書之犯行，漏未論列被
    告2 人亦涉犯具牽連犯之裁判上一罪關係之共同偽造公印文
    罪，尚有未洽，惟其基本社會事實同一，本院應變更其起訴
    法條後，併予審理之。
  (二)扣案如附表所示偽造特種文書，各為被告2 人所有犯本案共
    同偽造公印文罪及共同偽造特種文書罪所得之物，業據被告
    2 人供承在卷，爰依刑法第38條第1 項第2 款規定沒收之。
    至扣案如附表1 所示外僑居留證正本及同表編號3 所示外僑
    居留證影本各1 紙，既經本院依法宣告沒收，爰不就其上所
    蓋偽造之「內政部印」公印文各1 枚（共2 枚），另依刑法
    第219 條之規定宣告沒收，附此敘明。
  (三)查被告PREECHA THAPROM 、ARI UEA JIRATCHAYA均為泰國籍
    人士，以工作名義來台，嗣竟逾期居留我國，加以其等在我
    國境內犯罪，且受如主文所示有期徒刑之宣告，本院認有將
    其等驅逐出境之必要，爰依刑法第95條規定，併諭知於其等
    所受刑之執行完畢或赦免後，驅逐出境。
  (四)公訴意旨另以：PREECHA THAPROM 取得如附表編號1 、2 所
    示偽造特種文書後，基於行使偽造特種文書之犯意，於95年
    8 月間，持之向不知情之房東租賃於桃園縣新屋鄉○○路40
    號之居所，因認被告2 人就此部分涉有共同行使偽造特種文
    書之行為，其行使之高度行為吸收偽造之低度行為，故被告
    2 人均涉犯行為時刑法第216 條、第212 條之行使偽造特種
    文書罪嫌云云。按犯罪事實應依證據認定之，無證據不得認
    定犯罪事實，又不能證明被告犯罪者，應諭知無罪之判決，
    刑事訴訟法第15 4條第2 項、第301 條第1 項分別定有明文
    。次按檢察官就被告犯罪事實，應負舉證責任，並指出證明
    之方法，刑事訴訟法第161 條第1 項定有明文。因此，檢察
    官對於起訴之犯罪事實，應負提出證據及說服之實質舉證責
    任。倘其所提出之證據，不足為被告有罪之積極證明，或其
    闡明之證明方法，無從說服法官以形成被告有罪之心證，基
    於無罪推定之原則，自應為被告無罪判決之諭知，有最高法
    院92年度台上字第128 號判決意旨可參。查公訴意旨就此部
    分係以被告PREECHA THAPROM 、ARI UEA JIRATCHAYA於警詢
    、偵查中之自白及如附表所示扣案偽造特種文書等，為其主
    要論據。訊據被告PREECHA THAPROM 就此部分固自白不諱，
    被告ARI UEA JIRATCHAYA亦為相同供述，然觀諸被告2 人之
    警詢筆錄內容可知，其等於95年10月24日晚上6 時30分許為
    警盤身分後，乃主動自皮包內取出如附表所示扣案偽造居外
    僑居留證、外國人工作許可證等物交予警方，並供承其等與
    綽號「阿傻」之不詳姓名年籍成年泰籍男子共同偽造扣案特
    種文書之犯行明確，而依查獲警員張文弘向本院提出之報告
    內容可知，警方係於95年10月24日接獲民眾檢舉有多名逃逸
    外勞在桃園縣新屋鄉○○路40號聚集而前往查察，並在該處
    盤查亦在場之被告2 人之身分時，被告2 人主動自皮包內取
    出扣案之偽造外僑居留證、外國人工作許可證等物，向警方
    供稱該證件係偽造，係供租屋使用，惟上揭桃園縣新屋鄉○
    ○路40號為另一工廠宿舍，並非被告2 人之租屋地等語綦詳
    ，互核相符。是以，公訴意旨所指「桃園縣新屋鄉○○路40
    號」一址是否為被告2 人共同行使扣案偽造特種文書後承租
    使用之處所，即值生疑，而扣案外僑居留證、外國人工作許
    可證等物，雖均屬偽造之物，此經被告2 人供承明確，並有
    外僑居留資料查詢- 條件輸入畫面結果2 紙（其上均無扣案
    外僑居留證所載居留號碼之許可資料）附卷足佐，然此均不
    足以作為被告2 人有無持之行使之證據，且公訴人就此部分
    並無其他積極證據資為佐證。是以，本院尚不得單憑被告2
    人之自白及扣案偽造外僑居留證、外國人工作許可證等物，
    即遽認被告PREECHA THAPROM 確有於95年8 月間，持扣案偽
    造外僑居留證、外國人工作許可證向他人租屋之行為存在，
    是公訴意旨就此部分所指被告2 人涉犯行使偽造特種文書罪
    嫌云云，尚屬不能證明，本應諭知被告2 人此部分無罪，惟
    公訴意旨既認此部分與被告2 人前經本院論罪科刑之共同偽
    造特種文書罪間，有高低度行為之吸收關係存在，具有實質
    上一罪之關係，本院就此部分爰不另為無罪之諭知，併此敘
    明。
五、按被告以外之人於審判外之言詞或書面陳述，除法律有規定
    者外，不得作為證據。前項規定，於法院以簡式審判程序或
    簡易判決處刑者，不適用之，刑事訴訟法第159 條定有明文
    。查本案被告2 人所犯偽造文書案件，經檢察官提起公訴，
    被告於準備程序中就被訴事實為有罪之陳述，經法官告知簡
    式審判程序之旨，並聽取公訴人、被告2 人之意見後，合議
    庭裁定由受命法官獨任進行簡式審判程序，且無刑事訴訟法
    第159 條第1 項規定之適用，併此敘明。
六、協商判決除有刑事訴訟法第455 條之4 第1 項第1 款於本訊
    問程序終結前，被告撤銷協商合意或檢察官撤回協商聲請者
    ；第2 款被告協商之意思非出於自由意志者；第4 款被告所
    犯之罪非第455 條之2 第1 項所定得以協商判決者；第6 款
    被告有其他較重之裁判上一罪之犯罪事實者；第7 款法院認
    應諭知免刑或免訴、不受理者情形之一，及違反同條第2 項
    「法院應於協商合意範圍內為判決；法院為協商判決所科之
    刑，以宣告緩刑或2 年以下有期徒刑、拘役或罰金為限」之
    規定者外，不得上訴。
七、本件如符合上述得上訴之情形，得自收受判決送達之日起10
    日內，向本院提出上訴書狀，上訴於第2 審法院。
中    華    民    國    95    年    12    月    29    日
                    刑事第九庭  法  官  胡芷瑜
上正本證明與原本無異。
                                書記官  李珈慧
中    華    民    國    95    年    12    月    29    日
附錄本案論罪科刑法條：
刑法第218 條第1 項：
偽造公印或公印文者，處5 年以下有期徒刑。
中華民國刑法第212條
(偽造變造特種文書罪)
偽造、變造護照、旅券、免許證、特許證及關於品行、能力服務
或其他相類之證書、介紹書，足以生損害於公眾或他人者，處1
年以下有期徒刑、拘役或300 元以下罰金。
附表
┌─┬─────────────┬────────────┬────┐
│編│扣案特種文書名稱及數量    │其上所載不實資料        │持用人  │
│號│                          │                        │        │
├─┼─────────────┼────────────┼────┤
│1 │偽造「楊加拉」名義之中華民│統一編號：JC00000000    │PREECHA │
│  │國外僑居留證正本1紙       │核發單位：新竹縣警察局  │THAPROM │
│  │（其上貼有PREECHA THAPROM │2003/11/25 JA265738發   │        │
│  │照片1幀）                 │姓名：KAEOSINSAWAT WATCH│        │
│  │                          │ARA楊加拉               │        │
│  │                          │出生日期：1977/04/18    │        │
│  │                          │居留事由：依親-妻-楊素珠│        │
│  │                          │護照號碼：K587392       │        │
│  │                          │居留地址：新竹縣竹東鎮永│        │
│  │                          │和街32巷3弄19號         │        │
├─┼─────────────┼────────────┼────┤
│2 │偽造「楊加拉」名義之外國人│核發單位：行政院勞工委員│PREECHA │
│  │工作許可證正本1紙         │會                      │THAPROM │
│  │                          │發證日期：93/01/20      │        │
│  │                          │姓名：楊加拉KAEOSINSAWAT│        │
│  │                          │WATCHARA                │        │
│  │                          │出生日期：1977/04/18    │        │
│  │                          │護照號碼：K587392       │        │
│  │                          │許可證號：00-0000000    │        │
├─┼─────────────┼────────────┼────┤
│3 │偽造「曾淑真」名義之中華民│統一編號：FD00000000    │ARI UEA │
│  │國外僑居留證彩色影本1 紙（│核發單位：臺北縣警察局  │JIRATCHA│
│  │其上印有ARI UEA JIRATCHAYA│2003/10/06 FA125639發   │        │
│  │照片1 幀）                │姓名：TSENG CHANSUDA    │        │
│  │                          │曾淑真                  │        │
│  │                          │出生日期：1977/11/21    │        │
│  │                          │居留事由：依親- 夫- 曾溪│        │
│  │                          │龍                      │        │
│  │                          │護照號碼：K488733       │        │
│  │                          │居留地址：臺北縣三重市安│        │
│  │                          │慶里16鄰安樂街72號3樓   │        │
├─┼─────────────┼────────────┼────┤
│4 │偽造「曾淑真」名義之外國  │核發單位：行政院勞工委員│ARI UEA │
│  │人工作許可證影本1紙       │會                      │JIRATCHA│
│  │                          │發證日期：92/11/23      │        │
│  │                          │姓名：曾淑真            │        │
│  │                          │TSENG CHANSUDA          │        │
│  │                          │出生日期：1977/11/21    │        │
│  │                          │護照號碼：K488733       │        │
│  │                          │許可證號：00-0000000    │        │
└─┴─────────────┴────────────┴────┘


司法院資訊處製作；財團法人民間司法改革基金會備份。
